臺灣臺中地方法院刑事判決　94年度中交簡上字第381號
上訴人　即
被　　　告　甲○○
上列上訴人因過失傷害案件，不服本院臺中簡易庭九十四年度中
交簡字第一○二三號中華民國九十四年五月十三日第一審簡易判
決（聲請案號：臺灣臺中地方法院檢察署九十四年度偵字第五九
九二號、第六七二七號），提起上訴，本院判決如下：
    主    文
原判決撤銷。
甲○○因過失傷害人，處拘役拾日，如易科罰金，以佰元折
算壹日。
    犯罪事實
一、甲○○於民國九十三年八月三十一日上午十一時四十分許，
    駕駛車號Ｆ三─八九一七號自小客車，沿臺中縣烏日鄉○○
    路由西向東行駛，途經烏日鄉斜張橋下之無號誌交岔路口時
    ，本應注意汽車行駛時應依速限行駛及行經無號誌交岔路口
    時應注意車前狀況及減速慢行，而當時天候晴、日間自然光
    線、速限每小時四十公里、柏油路面乾燥無缺陷、亦無障礙
    物、視距良好，依當時情形，並無不能注意之情況，且能注
    意而疏不注意，竟於行經前開無號誌交岔路，於時速限制四
    十公里之路段，疏未注意車前狀況及減速慢行，以時速五十
    公里超速行駛，適乙○○無照騎乘車號ＴＢＮ─○三八號輕
    型機車，同向行駛在外側車道，亦疏未讓直行車先行，於上
    開路口貿然左轉，致使同向行駛於內側車道之甲○○因行駛
    超速，見狀已煞車不及，兩車因此發生撞擊，乙○○所駕機
    車左側撞及甲○○駕駛汽車之右前葉子板，致乙○○人車倒
    地後彈至小客車擋風玻璃處再摔下，乙○○因此受有右腓骨
    骨折、背部挫傷、左踝擦傷等傷害。甲○○於肇事後，有偵
    查權限之人知悉犯罪人之前，主動向到場處理事故員警陳明
    自己係肇事者，並陳述肇事經過，自首接受裁判。
二、案經被害人乙○○訴由臺中縣警察局烏日分局報告臺灣臺中
    地方法院檢察署檢察官偵查後聲請簡易判決處刑。
    理    由
一、訊據上訴人即被告（下稱被告）甲○○固坦承於上揭時、地
    與告訴人乙○○發生車禍之事實，然矢口否認有何過失傷害
    犯行，辯稱：鑑定報告說伊有過失傷害並不合理，該交岔路
    口沒有燈號，右邊有堤防，左邊有岔路，伊無法看到，且告
    訴人沒有打方向燈，伊沒有辦法知道他要轉彎，伊是直行車
    ，是告訴人從右邊來撞伊云云。經查：
  (1)依卷附道路交通事故調查報告表、現場圖、現場相片所示，
    本件事故發生之地點係在臺中縣烏日鄉○○路由西向東方向
    （往烏日公園路），中彰快速道路斜張橋下之無號誌交岔路
    口，告訴人機車係左方車身部分受損，被告則係右前葉子板
    部分受損。就此，被告雖辯稱當時係告訴人開車撞伊，參諸
    上開兩造車輛毀損情形顯示：告訴人機車之左方車身部分受
    損，被告則係右前葉子板部分受損，顯然應係告訴人左轉時
    機車左側撞及被告汽車右前葉子板，而非被告駕駛之汽車撞
    及告訴人之機車。依前開卷證觀之，被告辯稱係告訴人騎車
    撞伊固有所據，然交通事故多為意外事故，係過失犯，就被
    告應否負刑事責任，應以被告是否按其情節應注意，並能注
    意，而不注意為要件。是以交通事故中之肇事責任，並非以
    「誰撞誰」為唯一判斷有否肇事責任之標準，而係以在交通
    事故中，肇事當事人究竟是否有應注意之義務，且能注意而
    未注意，為是否成立肇事責任（過失犯）之準則，是以本件
    縱係告訴人騎乘機車左側撞及被告之右前葉子板屬實，仍應
    檢視被告於本件車禍事故之發生有否應注意之義務，判斷被
    告應否負刑事責任甚明。
  (2)按行車速度，應依速限標誌或標線之規定；汽車行駛至無號
    誌之交岔路口時，應減速慢行，作隨時停車之準備；汽車行
    駛時，駕駛人應注意車前狀況，隨時採取必要之安全措施，
    道路交通安全規則第九十三條第一項第一款、第二款、第九
    十四條第三項分別定有明文。被告駕車自應注意上述道路交
    通安全規定。本件肇事地點為臺中縣烏日鄉○○路由西向東
    方向（往烏日公園路），中彰快速道路斜張橋下之無號誌交
    岔路口，被告於偵查中自承當時車速約為五十公里（見九十
    四年度偵字第五九九二號卷第三十頁），而當時天氣晴、日
    間自然光線、速限每小時四十公里、柏油路面乾燥無缺陷、
    亦無障礙物、視距良好，有前開道路交通事故調查報告表（
    一）在卷可資佐證，依當時情形，並無不能注意之情形，竟
    疏未注意，貿然以時速約每小時五十公里之速度超速行駛，
    且疏未注意車前狀況、行經無號誌交岔路口應減速慢行，致
    肇車禍，其有過失甚為明確。況本件經送請臺灣省臺中縣區
    車輛行車事故鑑定委員會鑑定結果，亦持相同看法，有臺灣
    省臺中縣區車輛行車事故鑑定委員會九十四年八月三日中縣
    鑑字第○九四五五○二二九六號函附鑑定意見書在卷可考，
    益證被告之行為有過失，被告辯稱於本件車禍事故中並無過
    失，尚無可採。此外，復有道路交通事故調查報告表、現場
    圖、現場相片、中山醫學大學診斷證明書在卷可資佐證。雖
    告訴人無照騎乘輕型機車，疏未讓直行車先行，貿然左轉，
    應為肇事之主因，於本件事故之發生亦有過失，然此係告訴
    人是否與有過失之問題，並不能因此解免被告過失傷害之責
    任。告訴人因本件車禍受傷，與被告之過失行為間並有相當
    因果關係。本件事證明確，被告過失犯行堪以認定。
二、核被告甲○○所為，係犯刑法第二百八十四條第一項前段之
    過失傷害罪。又被告於肇事後，有偵查權限之人知悉犯罪人
    之前，主動向到場處理事故員警陳明自己係肇事者，並陳述
    肇事經過，有道路交通事故肇事人自首情形紀錄表在卷可佐
    ，為對於未發覺之罪自首而接受裁判，應依刑法第六十二條
    前段之規定減輕其刑。原審予以論科，固非無見，惟依上開
    附卷道路交通事故現場圖、被告及告訴人之警詢筆錄中所示
    ，告訴人係與被告車輛撞擊後，機車左方車身部分受損，被
    告則係右前葉子板部分受損，顯然應係告訴人左轉時機車左
    側撞及被告汽車右前葉子板，而非被告撞及告訴人之機車已
    認定如前，原審認定被告汽車撞及告訴人機車部分，與前述
    之事實有不符之處，及依該肇事之過失情節，所據以量處被
    告拘役五十日，亦嫌過重，而有未洽，是本件被告上訴，尚
    非無據。原審判決既有上述未洽之處，即無可維持，爰將原
    審判決撤銷，並自為判決。爰審酌被告為肇事之次因，尚無
    前科，素行良好，所生之危害，告訴人受傷之程度，亦同有
    過失及被告犯後尚未能與告訴人達成和解，賠償損害等一切
    情狀，量處如主文所示之刑，並諭知易科罰金之折算標準。
據上論斷，應依刑事訴訟法第四百五十五條之一第三項、第三百
六十九條第一項前段、第三百六十四條、第二百九十九條第一項
前段，刑法第二百八十四條第一項前段、第六十二條前段、第四
十一條第一項前段，罰金罰鍰提高標準條例第一條前段、第二條
前段，判決如主文。
本案經檢察官李斌到庭執行職務。
中　　華　　民　　國　　94　　年　　9 　　月　　15　　日
                  交通法庭  審判長法　官　許金樹
                                  法　官  郭德進
                                  法　官  張清洲
以上正本證明與原本無異。
本件不得上訴。
                                  書記官　沈筱玲
中　　華　　民　　國　　94　　年　　9 　　月　　15　　日
附錄本案論罪科刑法條全文
中華民國刑法第284條
 (過失傷害罪)
因過失傷害人者，處六月以下有期徒刑、拘役或五百元以下罰金
，致重傷者，處一年以下有期徒刑、拘役或五百元以下罰金。
從事業務之人，因業務上之過失傷害人者，處一年以下有期徒刑
、拘役或一千元以下罰金，致重傷者，處三年以下有期徒刑、拘
役或二千元以下罰金。
